【裁判字號】    99,聲再,163
【裁判日期】    990803
【裁判案由】    聲請再審
【裁判全文】
臺灣高等法院臺中分院刑事裁定         99年度聲再字第163號
再審聲請人
即受判決人  甲○○
上列聲請人因貪污治罪條例案件，對於本院97年度重上更(二)字第
29號中華民國98年6月30日確定判決，聲請再審，本院裁定如下
：
    主  文
再審之聲請駁回。
    理  由
一、按聲請再審之客體，限於實體之確定判決；倘屬程式上之判
    決，因不具實體之確定力，縱經判決確定，仍不得作為聲請
    再審之客體；而得否作為聲請再審之客體，又屬首應調查、
    審認之事項，必也於聲請再審之確定判決，得作為聲請再審
    客體之條件下，始可進而為其他程式及實體上審查，最高法
    院88度臺抗字第444號、89度臺抗字第 40裁定意旨可資參照
    。查本件再審聲請人甲○○（下稱聲請人）因貪污等案件，
    經本院以97年度重上更(二)字第29號案件刑事判決判處罪刑後
    ，聲請人不服向最高法院提起上訴，經最高法院於民國99年
    5 月6日以99年度臺上字第2749號判決以其上訴違背法律上
    之程式，而判決駁回其上訴確定在案，此有前開判決書影本
    及臺灣高等法院被告前案紀錄表在卷可稽，是本件聲請人聲
    請再審之對象，應為本院97年度重上更(二)字第29號實體確定
    判決，合先敘明。
二、再審聲請意旨略以：(一)水湳派出所83年 8月及83年10月至84
    年10月實際收受賭博性電玩業者李玉明賄款者係警員張龍泰
    ，因張龍泰早在任職文昌派出所期間即與李玉明熟識，自83
    年 8月起均係張龍泰負責收受李玉明之賄款並將賄款轉交其
    他員警（此為水湳派出所負責轉交賄款者並非總務之主因）
    。聲請人從未收受任何賄款，絕無可能收受高達新臺幣（下
    同）154萬9000元賄款未轉交。(二)依起訴書第125頁譯文：李
    玉明係將茶葉及賄款送到張龍泰住處交付，84年8月15日剛
    好為業者交付賄款之日期，足以證明收取賄款轉交給其他員
    警者係張龍泰。其中l萬元公積金張龍泰係交給派出所主管
    張進首交際使用，早於83年8月間李玉明即曾透過第五分局
    一組員警許鴻輝多次邀請水湳派出所主管楊志誠，副主管兼
    總務傅炎山至鈺馨KTV要介紹彼此認識，也邀請聲請人，惟
    聲請人並未赴約，此事員警許鴻輝可作證。聲請人甲○○於
    84年2月中旬曾在水湳派出所內撞見員警吳聖香及張龍秦談
    論警勤區內賭博電玩台數較多之電玩店，欲要求李玉明將每
    個月1萬元公關費提高為l萬5000元。84年3月中旬，員警張
    龍泰結婚，聲請人目睹李玉明將賄款親自送交派出所主管張
    進首，由張進首將賄款轉交給其他所內員警。84年4月16 日
    張龍泰曾以要下班為理由，請聲請人代為轉交賄款予主管張
    進首、副主管陳文昌，巡佐傅炎山、警員蔡錦海、警員江富
    瑞、警員吳聖香及警員黃文龍等人均收下，該次經手賄款係
    屬唯一一次，且聲請人並未取得任何利益。聲請人曾多次目
    睹張龍泰在派出所內將賄款轉予派出所主管張進首及其他員
    警。聲請人於接獲最高法院駁回上訴判決後，已決定將事實
    真相全盤托出並於99年6月8日向台灣臺中地方法院檢察署檢
    察官自首及提出告發，此項證據為事實審法院審理時已存在
    但未經注意，且足以證明原確定判決認定事實有錯誤，自屬
    刑事訴訟法第420條笫1項第6款所規定「確實新證據」之再
    審事由。業者李玉明與聲請人完全不熟，李玉明因與張龍泰
    熟識，故意掩護張龍泰，將收受賄款之事全部推到聲請人身
    上，其實張龍泰才是真正收受賄款及轉交賄款之人。今全案
    業經最高法院99年度臺上字第2749號判決駁回確定，惟因本
    案有重大事實遭扭曲，爰為聲請人即受判決人之利益，聲請
    再審云云。
三、按刑事訴訟法第420條第1項第 6款所謂發見確實之新證據，
    係指該證據於事實審法院判決前已經存在，為法院、當事人
    所不知，不及調查斟酌，至其後始行發見，且就證據本身形
    式上觀察，固不以絕對不須經過調查程式為條件，但必須顯
    然可認為足以動搖原有罪確定判決，而為受判決人無罪、免
    訴、免刑或輕於原判決所認罪名之判決者為限。故受理聲請
    再審之最後事實審法院，應就聲請再審理由之所謂「新證據
    」，是否具備事實審判決前已經存在，為法院、當事人所不
    知，事後方行發見之「嶄新性」（或稱「新規性」），及顯
    然足以動搖原有罪確定判決，應另為無罪、免訴、免刑或輕
    於原判決罪名之「顯然性」（或稱「確實性」）二要件，加
    以審查，為判斷應否准予開始再審之準據，二者不可或缺，
    否則即不能據為再審之原因（最高法院93年度臺抗字第98號
    、86年度臺抗字第 477號裁判要旨參照）。而所謂「確實」
    之新證據，係指其證據之本身在客觀上可認為真實，毋須經
    過調查，即足以動搖原判決，使受刑人得受有利之裁判者而
    言，若在客觀上就其之真實性如何，尚欠明瞭，非經相當之
    調查，不能辨其真偽，即與確實新證據之「確實」涵義不符
    ，自難採為聲請再審之理由（最高法院 85年度臺抗字第341
    號、424號判決均同此旨）。
四、經查，聲請人所陳「起訴書第125頁譯文」，既已於原確定
    判決之偵審中提出，即非屬新證據；又聲請人於99年6月8日
    向台灣臺中地方法院檢察署檢察官提出之「刑事自首暨告發
    狀」，已在本院上開判決確定後，即難認係在原確定判決事
    實審法院判決前已存在之證據，且該刑事自首暨告發狀所陳
    內容無非聲請人於原確定判決答辯供述之延伸，其真實性如
    何，非經相當之調查，不能辨其真偽，故客觀上非顯然足以
    動搖原有罪確定判決，使聲請人受較有利之判決，核與確實
    新證據之「確實」涵義不符，自難採為聲請再審之理由。
五、綜上所述，堪認聲請人聲請再審所憑證據，均不符合刑事訴
    訟法第420條第1項第6款「發現確實新證據」之要件。是本
    件聲請再審顯無理由，應予駁回。
六、爰應依刑事訴訟法第434條第1項，裁定如主文。
中    華    民    國    99    年    8    月    3      日
              刑事第四庭  審判長法  官  洪  耀  宗
                                法  官  劉  登  俊
                                法  官  許  文  碩
以上正本證明與原本無異。
如不服本裁定，得於收受送達後五日內向本院提出抗告書狀（須
附繕本）。
                                書記官  郭  蕙  瑜
中    華    民    國    99    年    8    月    3      日

司法院資訊處製作；財團法人民間司法改革基金會備份。
